台灣台中地方法院刑事判決　　　　　　　　　　　　九十一年度易字第一二四二號
　　公　訴　人　臺灣臺中地方法院檢察署檢察官
　　被　　　告　乙○○
右列被告因違反著作權法案件，經檢察官提起公訴（九十年度偵字第一八七七０號）
，本院判決如左：
    主  文
乙○○擅自以出租之方法侵害他人之著作財產權，處有期徒刑肆月，如易科罰金，以
佰元折算壹日。
扣案之盜版「霹靂異數之龍圖霸業」影音光碟片肆片均沒收。
    事  實
一、乙○○係位於台中縣大甲鎮○○街五七號「川揚多媒體中心」之實際負責人，明
    知其於民國（下同）九十年九月初某日，在台中縣大甲鎮○○路二一九號「永新
    錄影帶」店，以每片新台幣（下同）八十元之代價，所購入之「霹靂異數之龍圖
    霸業」影音光碟片第一至四集，均係未經著作權人霹靂國際多媒體股份有限公司
    （下稱霹靂公司）同意或授權而擅自重製之盜版品，竟於購入後，於同年九月底
    某日，在其開設之「川揚多媒體中心」店內，以每片出租六十元之價格，擅自一
    次出租四片予顧客觀賞，以此方法侵害霹靂公司之著作財產權；嗣於同年十月四
    日下午六時二十五分許，為警在上址查獲，並扣得上開盜版之「霹靂異數之龍圖
    霸業」影音光碟片四片。
二、案經霹靂公司訴由臺北市政府警察局信義分局報告臺灣臺中地方法院檢察署檢察
    官偵查起訴。
    理  由
一、訊據被告乙○○固坦承於右揭時、地為警查獲上揭盜版光碟四片等情，惟矢口否
    認有何違反著作權法之犯行，辯稱：查扣之盜版光碟係伊至霹靂公司合法授權之
    永新錄影帶店購得，伊認為該四片光碟片均係合法重製才購買的，且伊購買的目
    的只是供自己觀賞，始放置於店內櫃檯抽屜內，並未在店內出租給客人觀賞云云
    。惟查：右揭事實，業據被告乙○○於警訊中坦承不諱，核與證人即「川揚多媒
    體中心」店員莊孟妍於警訊中證述及告訴代理人甲○○、蔡金寬分別於警訊、偵
    查中及本院審理時指訴之情節相符。次查，扣案被告所有之上揭盜版「霹靂異數
    之龍圖霸業」影音光碟片第一至四集，雖經證人即永新錄影帶店負責人羅日芳到
    庭證稱該四片光碟片確係伊店裡所重製而出售等語明確，且證人丙○○、丁○○
    亦到庭證稱渠等亦係在永新錄影帶店購得重製之「霹靂異數之龍圖霸業」影音光
    碟片第一至四、九、十集等語無誤，惟按著作權法第六十條第一項規定：「合法
    著作重製物之所有人，得出租該重製物。但錄音及電腦程式著作之重製物，不適
    用之。」，本件被告自永新錄影帶店所購得之上開扣案「霹靂異數之龍圖霸業」
    影音光碟片四片，因告訴人霹靂公司僅提供出租專用之版權節目錄影帶供永新錄
    影帶店定點授權出租，並無授與重製權，有版權節目授權出租契約書影本一份在
    卷足參，是永新錄影帶店違反該契約約定，擅將本應專用於出租使用而自行拷貝
    之影音光碟片出售，其所出售重製之影音光碟片，尚難謂係屬「合法著作重製物
    」；又被告既於本院審理中自承：告訴人公司曾派業務員與之洽談簽約事宜等語
    ，且該名業務員即證人王衍生復到庭證稱：伊約於一年前曾與被告洽談布袋戲Ｖ
    ＣＤ之簽約事宜，被告嫌簽約金額過高而未與公司簽約，但在洽談過程中，伊有
    告訴被告除公司提供之正版品一片外，被告可自行拷貝，但拷貝之ＶＣＤ僅能限
    於出租使用等語，顯見被告依此與告訴人公司之業務員王衍生洽談簽約之過程中
    ，即已明確知悉霹靂公司所採行者為簽約授權出租制度，對該公司製作出品之影
    音光碟片並不出售，且簽約店雖可自行重製該公司所提供之正版影音光碟片，然
    所重製之著作重製物亦僅限於出租使用，而不得將之出售；被告既明知上情，復
    向永新錄影帶店以每片與簽約後須繳二千元有天壤之別之八十元低價購入該重製
    物，故意以此方式規避告訴人公司之簽約費用，其非屬著作權法第六十條所定之
    合法著作重製物之所有人，不得主張著作權法第六十條之出租權；又其購入後復
    將之出租以牟利，其有侵害告訴人公司之著作財產權之故意甚明。再查，被告雖
    另以：本件為警查獲時，扣案四片ＶＣＤ係鎖在櫃檯之抽屜內，且並無扣得任何
    出租該四片光碟片之紀錄，而伊於警訊中坦承出租，係受警方以伊若不承認即不
    離開現場為由加以脅迫所致，伊實際上並無出租情事等語置辯，然依前所述，被
    告既知悉扣案之四片影音光碟片係永新錄影帶店違反契約擅自重製而出售之違法
    重製物，則其為出租目的而購入後，必然存放於較隱密之地點，俟顧客詢問時，
    始將之提出而交付出租，且被告為防告訴人公司及警員查緝，依常情，亦必然未
    留存任何出租紀錄以為日後認定犯罪之證據，故本件查獲時，未能扣得任何出租
    紀錄，尚不足為奇，況亦不得以此反面推論被告即無出租之違法情事；再被告於
    警訊中之供詞既核與證人莊孟妍之證述相符，雖渠二人嗣後於偵查中均翻異前詞
    ，改稱係遭員警脅迫、威嚇始為不實之供述云云，惟經承辦檢察官傳訊當時查獲
    之台北市政府警察局信義分局員警黃鴻忠、黃志仁二人到庭證稱：光碟片是在櫃
    檯抽屜所查到，乙○○、莊孟妍均說是出租用的，筆錄均依他們自己的意思製作
    等語（詳見偵查卷第七二頁），且經該檢察官勘驗警訊錄音帶，認其內容亦核與
    警訊筆錄所記載之內容相符，益徵上開二名員警之證詞堪可採信；又被告與證人
    莊孟妍復均未能提出任何可供調查之證據，以資證明現場查獲之員警對渠等有何
    脅迫、威嚇情事，渠等空言指摘員警係以脅迫方法取供，顯無足採；另被告聲請
    傳訊證人莊孟妍到庭證實渠等在警訊中之供述均係受脅迫所致，因本院已為前開
    認定，且證人莊孟妍到庭亦必然為迴護被告之詞，實無另行傳訊之必要，附此敘
    明。此外，復有現場照片九幀在卷可參，並有上揭盜版光碟片四片扣案足稽，本
    件事證明確，被告犯行堪予認定。
二、核被告所為，係犯著作權法第九十二條之擅自以出租之方法侵害他人之著作財產
    權罪，公訴意旨誤認被告係違反同法第八十七條第二款之規定，而犯同法第九十
    三條第三款之罪嫌，尚有未洽，惟其基本事實同一，本院自應予審理，並變更其
    起訴法條。按尊重智慧財產權之觀念，已漸為我社會普遍認同，被告雖係出於謀
    生，貪圖利得所致，然其行為已然侵害他人之著作權，且助長剽竊他人創作以圖
    利之風氣，長此以往，著作人著作權益被侵害，未能受保障，必影響其創作之意
    願，間接扼殺國家文化藝術之發展，並損及國際形象，妨礙我國與國際間文化藝
    術之正常交流，被告行為之違法性，甚為顯著，應按章論罪科刑，不宜等閒視之
    ，方符公義。爰審酌被告並無前科，有臺灣臺中地方法院檢察署刑案資料查註紀
    錄表可按，其犯罪之動機、目的、侵害著作權之方法、對告訴人所生之損害，及
    犯後否認犯行，不知悔改等一切情狀，量處如主文所示之刑，並諭知易科罰金之
    折算標準。至扣案之盜版「霹靂異數之龍圖霸業」影音光碟片一至四集共計四片
    均為被告所有，且供犯本罪所用之物，爰依刑法第三十八條第一項第二款之規定
    併予宣告沒收。
據上論斷，依刑事訴訟法第二百九十九條第一項前段、第三百條，著作權法第九十二
條，刑法第十一條前段、第四十一條第一項前段、第三十八條第一項第二款，罰金罰
鍰提高標準條例第二條，判決如主文。
中      華      民      國    九十一    年      八      月      二      日
                                臺灣臺中地方法院刑事第六庭
                                    法  官  許  月  馨
右正本證明與原本無異。
如不服本判決，應於判決送達後十日內向本院提出上訴狀，上訴於臺灣高等法院臺中
分院( 須附繕本 )。
                                    書記官
中      華      民      國    九十一    年      八      月      二      日
所犯法條：
著作權法第九十二條：
擅自以公開口述、公開播送、公開上映、公開演出、公開展示、改作、編輯或出租之
方法侵害他人之著作財產權者，處三年以下有期徒刑，得併科新台幣十五萬元以下罰
金。
